【裁判字號】    92,訴緝,3
【裁判日期】    921114
【裁判案由】    毒品危害防制條例
【裁判全文】
臺灣臺東地方法院刑事判決                            九十二年度訴緝字第三號
    公  訴  人  臺灣臺東地方法院檢察署檢察官
    被      告  丙○○
    指定辯護人  本院公設辯護人  甲○○
右列被告因違反毒品危害防制條例案件，經檢察官提起公訴 (八十八年度偵字第三○
五九號)，本院判決如左：
    主  文
丙○○共同連續販賣第貳級毒品，處有期徒刑伍年。販賣毒品所得之新臺幣參萬元，
沒收之，如全部或一部不能沒收時，以其財產抵償之。
    事  實
一、丙○○基於意圖營利之概括犯意，自民國八十八年九月間某日起迄同年十一月下
    旬某日止，或與楊松霖（另經本院判決有罪確定）共同或獨自一人，至戊○○所
    經營位於臺東縣延平鄉桃源村之卡拉ＯＫ店或戊○○位於同縣鹿野鄉○○村○○
    路（原名：龍海路）七十三號住處，以每小包新臺幣（下同）三千元至五千元不
    等之價錢，連續販賣第二級毒品甲基安非他命予戊○○施用（戊○○施用第二級
    毒品部分業經本院另案判決確定），前後共計十餘次。嗣於同年十二月二日下午
    二時許（起訴書誤為下午五時前後），臺東縣警察局刑警隊警員持臺灣臺東地方
    法院檢察署所核發之搜索票前往戊○○上開住處搜索時，戊○○向執行員警自首
    有施用第二級毒品甲基安非他命之犯行並供出其毒品為來源為丙○○後，配合警
    方以其妻王惠君所有，供其使用，號碼為0000000000號之行動電話，
    撥打至丙○○住家號碼（○八九）五七○一七六號之電話，向丙○○表示欲購買
    五千元之甲基安非他命，丙○○不疑有他應允後，隨即於同日下午五時四十五分
    許，駕駛車牌號碼為ＣＹ－九二○八號之自小客車，攜帶甲基安非他命二小包前
    往戊○○上開住處，當場為埋伏警員查獲，並在丙○○身上及車上分別查獲安非
    他命一小包（淨重分別為二點四二公克及二點六○公克）。丙○○為警查獲後，
    即供出楊松霖為其毒品來源，並於同日下午六時四十分許帶同警方前往臺東縣卑
    南鄉嘉豐村稻葉七之八號之小熊渡假村五○六號房楊松霖租賃處，並當場扣得甲
    基安非他命二大包（分別淨重十七點三三公克及十五點二八公克，起訴書誤載為
    分別淨重三十三點五七公克及三十二點六一公克）。
二、案經臺東縣警察局移送臺灣臺東地方法院檢察署檢察官偵查起訴。
    理  由
一、訊據被告丙○○矢口否認有何販賣第二級毒品甲基安非他命之犯行，並辯稱：伊
    曾帶楊松霖去找過戊○○二次，但不知楊松霖找戊○○做何事，另八十八年十二
    月二日係因伊先前曾向戊○○借車被開紅單，當天是去談紅單的事情，所開的車
    子是向楊松霖借的，不知為何車上會有毒品，另為警查獲之際，有遭員警毆打，
    且於警詢時因製作筆錄之員警不斷以手銙發出聲響，造成其心理上壓力，故警詢
    筆錄非出於任意性云云。經查：
（一）被告自八十八年十二月二日為警查獲起，歷經檢察官之偵查、本院多次傳訊均
      未曾提及其曾遭員警毆打，迄本院九十二年五月八日調查時即逾事發已三年五
      個月，方稱曾遭員警毆打，所辯是否否屬實，已非無疑。況就本院詢問知否何
      員警毆打伊乙節，被告先於本院九十二年五月八日調查時供稱：「不知道員警
      的姓名」及「不用傳當天的員警了，那時我女兒在哭，我也沒有注意警察的容
      貌」等語，嗣經本院先後傳訊負責查緝本案之臺東縣警察局刑警隊警員己○○
      、丁○○調查相關事證後，被告忽然於九十二年十月二日準備程序時改稱：「
      如果那個警察來到現場，我可以認出是哪位警察」及製作筆錄之員警姓名為己○○等語，前後所述，大相逕庭。本院遂於九十二年十月十五日，由檢察官偕
      同八位證人到庭，供被告指認於八十八年十二月二日當日究係遭何人毆打？被
      告立即指出係遭曾於本院調查時到庭作證之證人丁○○為毆打，而證人己○○
      即為製作筆錄之員警，惟本院再質以當天除該二人外，尚有何人執行搜索、逮
      捕時，被告指稱當日共有四名員警執行搜索、逮捕，其中一名員警伊已不記得
      長相，而另一名被告竟指認本院庭務員許應中為四名員警之一，此有本院九十
      二年十月十五日勘驗筆錄一紙在卷足憑，是被告前開之指述，是否屬實，要非
      無疑。再者，被告為警查獲後，即因有施用第二級毒品甲基安非他命犯行，經
      本院以八十八年度毒聲字第四五三號裁定令入勒戒處所觀察、勒戒，有本院前
      開裁定乙紙在卷足憑，被告隨於翌日即同年月三日起執行觀察、勒戒，然經本
      院函詢臺灣臺東看守所查明被告於八十八年十二月三日入所之體檢紀錄，該所
      函附之相關病歷影本記載「自述無內外傷」乙節，檢查日期為八十八年十二月
      三日，有臺灣臺東看守於九十二年十月六日以東所衛字第○九二九○○一五三
      六號函一紙在卷足憑，顯見被告於進入看守所時，除自述其身體無異外，檢查
      人亦未見被告之身體有何異樣。再參酌被告於本院調查時供稱：僅就伊坦承車
      上的東西是楊松霖託我送過去給戊○○的這句話，係非出於其任意性云云，然
      被告之警詢之筆錄共計五頁，且被告於警詢時亦未坦承有何販賣毒品之犯行，
      倘若被告確有遭刑求、脅迫等情，豈會僅有一句話是非出於任意性？此益徵被
      告所辯遭員警毆打及員警製作筆錄之際有脅迫行為，其警詢筆錄非出於任意性
      乙節，實屬無稽。
（二）被告自八十八年九月間起迄十一月止，或與共同被告楊松霖共同二次或單獨一
      人於右揭地點，連續以一包三千元至五千元不等之價錢販賣甲基安非他命與戊○○，前後共計十餘次乙節，業據證人戊○○於警詢、偵查及本院調查時供述
      明確，並經證人戊○○於本院調查時亦當庭指認在庭之被告即為販賣毒品與其
      之人無訛。
（三）而證人戊○○於八十八年十二月二日下午二時許，為臺東縣警察局刑警隊警員
      持臺灣臺東地方法院檢察署所核發之搜索票前往其住搜索時，向執行員警自首
      有施用第二級毒品甲基安非他命之犯行，並供出施用毒品為來源為被告，隨即
      配合警方以其妻王惠君所有，供其所用，號碼為0000000000號之行
      動電話，撥打至被告住家號碼為（○八九）五七○一七六號之電話，向被告表
      示欲購買五千元之甲基安非他命，並多次催促被告乙節，亦據證人戊○○於警
      詢、偵查及本院調查時證述明確，復有證人丁○○於偵查及本院調查時證述綦
      詳，且互核相符，並有臺灣臺東地方法院檢察署搜索票一紙及（○八九）五七
      ○一七六號電話之通聯紀錄各一紙在卷足憑。
（四）被告隨即於同日下午五時四十五分許，駕駛車牌號碼為ＣＹ－九二○八號之自
      小客車，攜帶甲基安非他命二小包前往證人戊○○上開住處，為埋伏警員當場
      逮捕，並在丙○○身上及車上分別查獲安非他命各一小包乙節，業據證人丁○○於本院調查時證稱：「（問：毒品在哪裡查獲？）答：有在他身上查獲一包
      ，在車上搜索的時候又搜到一包」等語，證人己○○於本院調查時亦證稱：「
      （問：毒品哪裡查獲的？）答：記得他身上或手上持有一包是準備要交給戊○○的，車上也有一包，等到我們出來時，他就把身上那包丟回車上」等語明確
      ，且互核相符，又該扣案兩小包白色粉末經內政部刑事警察局鑑驗結果，均檢
      出第二級毒品甲基安非他命成分，亦有該局八十八年十二月十六日刑鑑字第一
      三○九二號鑑驗通知書一紙在卷足憑。雖公設辯護人於本院審理時質以本件員
      警執行搜索、扣押及逮捕被告欠缺正當性等語。惟按依警察勤務條例第十一條
      第三款，臨檢自屬警察執行勤務方式之一種。警察人員依客觀、合理判斷易生
      危害之處所、交通工具或公共場所時，自得執行場所之臨檢勤務。次按，搜索
      係執法人員意圖蒐集犯罪證據或逮捕人犯，而侵入相對人具有合理隱私期待之
      空間的一種偵查行為，並不包括執法人員立於其有權滯留之空間，而憑其感官
      （包括視覺、聽覺、嗅覺）所為之刺探行為，而發現犯罪證據者，蓋此並無涉
      憲法所保障之基本權，且單純目光所及範圍之檢視，也尚未構成基本權之干預
      ，故無需法律的授權基礎，也不發生違反基本權干預之問題。另為考量執法人
      員之安全問題，賦予警察人員檢視、搜查相對人所能立即控制的範圍權限，在
      合法檢視、搜查該範圍之內所發現的其他犯罪證據，即能予以扣押。又依本件
      查獲時之刑事訴訟法第八十八條第一項、第一百三十一條第一項第一款分別規
      定：「現行犯不論何人得逕行逮捕之」「逮捕被告或執行拘提、羈押者，司法
      警察或司法警察官雖無搜索票，得逕行搜索住宅或其他處所」。訊據證人己○○於本院審理時證稱：本件係戊○○先與被告聯絡表明欲購買毒品後，並告知
      員警依先前經驗被告大約相隔多久會到，待一切就緒，員警即在戊○○住處門
      口附近埋伏守候，而進入戊○○家只有一條路口，且該處偏僻，很少人會去，
      且被告開車進來後，證人戊○○先走到家門口，員警方上前盤查等語，是執行
      本件勤務之員警依其執行緝毒案件之經驗判斷，已足有相當理由認被告係前來
      販賣毒品予戊○○，依首揭說明，本件員警自得予以攔停臨檢，並就被告所能
      立即控制之範圍即被告所駕之自小客車內予以檢視、搜查。而員警亦確實在被
      告身上及自小客車查獲甲基安非他命二小包，已足認被告係持有第二級毒品甲
      基安非他命之現行犯，依上開說明，自得逮捕被告。綜上，尚難認員警執行搜
      索、扣押有何違法之處，附此敘明。
（五）被告為警查獲後，即供出其毒品來源係來自楊松霖，並由被告帶同員警至楊松
      霖位於臺東縣卑南鄉嘉峰村稻葉七之八號小熊渡假村五○六號房租屋處，並當
      場扣得白色粉末二大包（分別淨重十七點三三及十五點二八公克）乙節，業據
      證人丁○○、己○○於本院調查時證述明確，並有臨檢扣押筆錄一紙在卷足憑
      ，而扣案之白色粉末二大包經內政部刑事警察局鑑驗結果，均檢出第二級毒品
      甲基安非他命成分，亦有該局八十八年十二月十六日刑鑑字第一三○九二號鑑
      驗通知書一紙在卷足憑。
（六）被告雖辯稱：當日戊○○是因通知伊車子被開紅單，叫伊過去拿紅單，伊方前
      去找戊○○，並非要賣毒品給戊○○，且該車是向楊松霖所借，並不知該車上
      有毒品，另所以會帶員警去找楊松霖，是為了證明車子確實是向楊松霖借的，
      並不是要告知毒品來源云云，並提出臺東縣警察局舉發違反道路交通管理事件
      通知單一紙為證。惟查：
    (1)訊據證人丁○○於本院調查時證稱：「（問：戊○○跟丙○○聯絡的這段時間
      你都在戊○○旁邊嗎？）答：是」「（問：戊○○有沒有跟丙○○提車子違規
      紅單的事情？）答：開頭是講違規紅單的事情，後來都是講買賣毒品的事情，
      聯絡的電話大概有十幾通」及「販賣毒品的人疑心病很重，剛開始的時候一定
      要找一個理由跟他談，所以說車子紅單的事情」等語明確，足證證人戊○○當
      日與被告聯絡最主要之目的係為購買毒品，車子違規遭開紅單一事僅係順便提
      及而已。且證人丁○○亦證稱：「第一通打電話給丙○○說要調五千塊的安非
      他命，丙○○一直拖，戊○○連續打了好幾通」等語，核與證人戊○○證稱：
      「（問：從你打電話叫他拿毒品來，到他拿毒品來為止，前後時間有多久？）
      答：差不多四、五十分，中間打了大概四、五通電話」等語相符，是足證證人
      戊○○於該段時間內，確曾多次撥打電話催促被告前來。然觀之被告所提出之
      臺東縣警察局舉發違反道路交通管理事件通知單，被通知人姓名確為被告，違
      規時間為八十八年十一月十四日，惟應到案時間為同年十一月二十九日，至同
      年十二月二日早已逾期，是若單僅為一早已逾期之罰單，證人戊○○實無須在
      四、五十分鐘內，多次致電被告，要求其盡速前來之理。
    (2)另被告於警詢中供稱：伊係受朋友之託將毒品帶去給戊○○等語明確，再者，
      員警確實在被告身上及車上各查獲甲基安非他命一包，且為警查獲之際亦確有
      將該甲基安非他命丟棄於車上之舉動，已如前述，另就臨檢扣押證明筆錄扣押
      物品安非他命二小包所有人欄，亦係被告親簽其名無訛，此據被告供述在卷，
      並有上開筆錄在卷足憑。又被告為警查獲後，隨即偕同警方前去楊松霖租屋處
      乙節，已如前述，雖被告辯稱：係為查證該車非其所有，而係向楊松霖所借云
      云，惟依楊松霖警詢筆錄所載，員警毫未就該車究係何人所有乙節詢問楊松霖
      ，有警詢筆錄足憑，若確如被告所述偕同警方至楊松霖租屋處之目的即為查詢
      該車之所有權，員警怎可能未針對此點詢問被告？此實與常理有違。再者，員
      警於同日下午五時四十五分許查獲被告後，同組警員隨即帶同被告前往楊松霖
      之租屋處搜索，並於同日下午六時四十分許查獲楊松霖，先後相距不到一個小
      時乙節，亦據證人己○○供述明確，衡諸常情，倘若僅為查證被告所駕自小客
      車究屬何人所有，員警實無須如此急迫前往楊松霖居處查證，蓋如欲查證該自
      小客車究係何人所有，實無須以動員警力前去同案被告楊松霖租賃處之方式為
      之，此益徵被告確已告知員警其毒品來源即為同案被告楊松霖，員警為免證據
      滅失，方會立刻前去楊松霖處搜索及查證。綜上，被告辯稱：該車非伊所有，
      伊不知車上有毒品，伊帶員警去找楊松霖是為了證明該車確非伊所有乙節，不
      足採信。
（七）又甲基安非他命之買賣，係屬嚴重違法行為，非可公然為之，故其交易價格每
      因買賣雙方關係深淺，買賣數量、貨源是否充裕、查緝是否嚴緊及其取得成本
      之高低等因素而有不同，非可一概而論，而販賣之利得，除販賣者坦承外，實
      難查得實情，惟販賣甲基安非他命之法定刑度甚重，係眾所週知之事實，依一
      般經驗法則，販賣甲基安非他命者鋌而走險，苟非意在營利，所為何來？是本
      院雖因被告矢口其有販賣甲基安非他命犯行，致無法查得其販賣甲基安非他命
      之價差，惟依上述說明，被告具有營利之意圖，實堪認定。
（八）被告或與楊松霖共同或其單獨一人販賣第二級毒品甲基安非他命予戊○○，前
      後共計十餘次，每次價金三千元至五千元不等，此部分被告販賣第二級毒品甲
      基安非他命所得，以最有利於被告之計算方式，應認係三萬元（三千元乘以十
      次）。
（九）另公訴意旨認被告自民國八十八年九月初至同年十二月二日止，均係與楊松霖
      共同連續第二級毒品甲基安非他命與戊○○，另八十八年十二月二日被告於接
      獲證人戊○○欲購買毒品之電話後，亦係向共同被告楊松霖拿取第二級毒品甲
   基安非他命以交付證人戊○○等情。雖證人戊○○曾於警訊及偵查中證稱被告
      與同案被告楊松霖共同販賣毒品，然查訊據被告於警詢、偵查及本院調查時
      均供稱：伊與楊松霖去證人戊○○住處兩次等語，核與證人戊○○於偵查中證
      稱：「我打電話給丙○○和他說要買安非他命，大部分是丙○○自己來，楊松
      霖和丙○○一起來過我家兩次」等語大致相符，且證人戊○○於本院八十九年
      度訴字第二四三號調查時亦表示：「係因常看見被告二人在一起，又聽說他二
      人有合夥販賣，始供稱被告二人共同販賣，實際上並未向被告楊松霖聯絡購買
      過」等語明確，是堪認被告與楊松霖共同販賣第二級毒品甲基安非他命與戊○○部分，僅有二次。且訊據證人戊○○亦證稱：「八十八年十二月二日，係
      向丙○○聯絡欲購買安非他命，並未與被告楊松霖談及毒品之事」等語明確，
      而證人丁○○、己○○復證稱：八十八年十二月二日被告供出楊松霖時，僅稱
      毒品是從楊松霖那裡拿的等語，被告與同案被告楊松霖就該次販賣之毒品究為
      前後手關係或共同出資關係，並無從得知，自難僅以前開證人之證言遽認楊松
      霖就此部分亦有共同販賣之犯行；另就同案被告楊松霖所使用號碼為0000
      000000號行動電話之通聯紀錄觀之，亦僅足以證明楊松霖與證人戊○○
      曾有所聯繫，此外尚乏其他積極證據證明楊松霖除前開二次與被告共同販賣毒
      品與戊○○之外，尚另與被告有多次販賣安非他命之犯意聯絡及行為分擔，附
      此敘明。
（十）綜上所述，本件事證明確，被告前揭所辯，無非臨訟卸責之詞，不足採信，被
      告犯行，洵堪認定。
二、核被告所為，係犯毒品危害防制條例第四條第二項之販賣第二級毒品罪。其中二
    次與楊松霖就共同販賣第二級毒品甲基安非他命與戊○○之部分，與楊松霖具有
    犯意聯絡及行為分擔，為共同正犯。又其非法持有第二級毒品甲基安非他命之低
    度行為，為販賣之高度行為所吸收，不另論罪。其先後連續販賣十餘次第二級毒
    品甲基安非他命予證人戊○○之行為，時間緊接，所犯為同一構成要件之罪，顯
    係基於概括之犯意為之，雖有共同或單獨為之之分，仍成立連續犯，應依法論以
    一罪，並加重其刑，因無期徒刑不得加重，僅就法定本刑中有期徒刑部分加重其
    刑。又被告於警詢時供出其毒品來源係來自同案被告楊松霖，員警並因而查獲楊
    松霖販賣毒品犯行，經臺灣臺東地方法院檢察署檢察官提起公訴，並經本院於九
    十一年四月三十日以八十九年度訴字第二四三號判決同案被告楊松霖共同連續販
    賣第二級毒品，判處有期徒刑八年，嗣經臺灣高等法院花蓮分院以九十一年度上
    訴字第一二四號判決上訴駁回而告確定乙節，有上開判決書各一份在卷足憑，是
    被告所犯前開販賣第二級毒品罪，供出毒品來源，並因而破獲，應依同條例第十
    七條規定，並依法先加重後減輕之（法定刑無期徒刑部分則依法減輕之）。爰審
    酌被告身強力壯，不思向上，竟為謀一已之私利，販賣第二級毒品與他人，嚴重
    損及國民健康，且犯後仍飾詞狡辯，全無悔意，公訴人雖於蒞庭論告時對被告具
    體求刑有期徒刑十五年，併科罰金壹佰萬元，惟本院審酌本件被告販賣第二級毒
    品之對象僅有一人，次數及所得利益亦非巨額，認公訴人前開之求刑，尚嫌過重
    等一切情狀，量處如主文所之刑。另為警在共同被告楊松霖租屋處查獲並扣案之
    第二級毒品甲基安非他命二大包（鑑定所餘淨重分別十七點二六及十五點二二公
    克）業經本院以八十九年度訴字第十九號判決諭知沒收銷燬，並經執行完畢在案
    ，而在被告身上及其所駕自小客車上查獲並扣案之其餘二小包第二級毒品甲基安
    非他命（鑑定所餘淨重分別為二點三七及二點五四公克），因與前開二大包以同
    一單據保管於臺灣臺東地方法院檢察署贓物庫，而誤遭銷燬，有臺灣臺東地方法
    院檢察署贓物庫人員於本院調取扣押物條上註記甚明，並有該署檢察官扣押物品
    處分命令、回覆本院之函文及本院前開判決各一件在卷可稽，是上開第二級毒品
    甲基安非他命既已不存在，自無再次宣告沒收銷燬之必要。另被告販賣第二級毒
    品所得係三萬元，已如前述，應依毒品危害防制條例第十九條第一項之規定沒收
    之，如全部或一部不能沒收時，以其財產抵償之，惟因其等犯罪所得為金錢，故
    尚無同條項所定追徵其價額之問題，附此敘明。
據上論斷，應依刑事訴訟法第二百九十九條第一項前段、毒品危害防制條例第四條第
二項、第十七條、第十九條第一項，刑法第十一條前段、第二十八條、第五十六條判
決如主文。
本案經檢察官乙○○到庭執行職務。
中      華      民      國    九十二    年     十一     月     十四     日
                                臺灣臺東地方法院刑事第三庭
                                      審判長法  官  楊力進
 法  官  范乃中
                                            法  官  柯姿佐
右正本證明與原本無異。
如不服本判決，應於判決送達後十日內向本院提出上訴狀。（須附繕本）
「切勿逕送上級法院」
                                            書記官  蘇美琴
中      華      民      國    九十二    年     十二     月     十七     日
附記
毒品危害防制條例第四條第二項
製造、運輸、販賣第二級毒品者，處無期徒刑或七年以上有期徒刑，得併科新台幣七
百萬元以下罰金。
毒品危害防制條例第十七條
犯第四條第一項至第三項、第五條第一項至第三項、第六條第一項至第三項、第七條
第一項至第三項、第八條第一項至第三項、第十條或第十一條第一項、第二項之罪，
供出毒品來源，因而破獲者，得減輕其刑。
毒品危害防制條例第十九條第一項
犯第四條至第九條、第十二條、第十三條或第十四條第一項、第二項之罪者，其供犯
罪所用或因犯罪所得之財物，均沒收之，如全部或一部不能沒收時，追徵其價額或以
其財產抵償之。


司法院資訊處製作；財團法人民間司法改革基金會備份。
